臺灣宜蘭地方法院刑事判決　　　　　　　　　　　　　九十三年度訴字第一四二號
　　公　訴　人　臺灣宜蘭地方法院檢察署檢察官
　　被　　　告　甲○○　男　三.
　　選任辯護人　李秋銘律師
　　　　　　　　黃金亮律師
右列被告因貪污等案件，經檢察官提起公訴（九十二年度偵字第二二二四號），本院
判決如左：
    主  文
甲○○依據法令從事公務之人員，對於主管之事務，明知違背法令，直接圖其他私人
不法利益，因而獲得利益，處有期徒刑壹年陸月，褫奪公權貳年。緩刑參年。
    事  實
一、甲○○原係宜蘭縣頭城鎮竹安國民小學（以下簡稱「竹安國小」）教師兼總務主
    任，辦理學校對外採購業務，為依據法令從事公務之人員。甲○○明知公務員執
    行職務時，遇有涉及本身或其家族之利害事件，應行迴避；且機關承辦採購人員
    、監辦採購人員對於與採購有關之事項，涉及本人、配偶、三親等以內血親或姻
    親，或同財共居親屬之利益時，應行迴避，竟未遵守前揭規定，為使其母戊○○
    獲得不法利益，仍基於行使使公務員登載不實及對於主管事務直接圖戊○○私人
    不法利益之犯意，於民國八十九年間負責辦理「八十八年度小班教學精神計畫」
    時，先與學校不知情之庶務丑○○向「鏘遠行有限公司」（以下簡稱「鏘遠行」
    ）訂購公佈欄一個（價額新臺幣（下同）五千五百元）、學生字典一百本（每本
    一百七十一元）、切割墊三十二塊（每塊一百九十二元）、Ａ三印表機一部（價
    額一萬四千四百元）、ＣＡＩ電腦教學軟體共八套（價額共計五千六百元），價
    額共計四萬九千二百四十四元，但於「鏘遠行」尚未交貨之際，即於八十九年九
    月十日以經費報銷時間緊急為由，去電要求「鏘遠行」之會計兼股東庚○○與實
    際負責人己○○先行開立上開金額之統一發票三張，己○○因此開立金額分別為
    二萬元、五千五百元及二萬三千七百四十四元之統一發票三張交付甲○○，甲○○旋即將上開三張統一發票交付不知情之採購業務經手人壬○○及丑○○，使壬○○及丑○○誤以為該等物品確實係向「鏘遠行」採購，將此不實之採購事項接
    續填載於三張「宜蘭縣頭城鎮竹安國民小學黏貼憑證單」上，並於八十九年十月
    一日完成請款手續，而支付「鏘遠行」採購款項共計四萬九千二百四十四元，致
    生損害於竹安國小。惟己○○於八十九年九月二十日將該校採購物品送至竹安國
    小時，甲○○竟以採購價格過高為由拒絕收貨，僅點收Ａ三印表機一部，而另向
    「明華書局」訂購公佈欄一個；再向「精美圖書文具行」採購ＣＡＩ電腦教學軟
    體共八套（價額共計五千六百元）；剩餘之學生字典一百本及切割墊三十二塊，
    則向戊○○所經營之「東昇書局」採購，戊○○則向「世一文化事業股份有限公
    司」以每本一百一十元之價格訂購學生字典後，再以每本一百七十六元售予竹安
    國小，而切割墊亦以每塊一百五十六元之價額進貨後，再以每塊一百九十二元之
    價格售予竹安國小，致戊○○因此獲得七千七百五十二元之不法利益。嗣「鏘遠
    行」於八十九年十月一日領取前揭款項後，甲○○即要求「鏘遠行」應將領取之
    採購款項交付予伊，故庚○○將其所領取之四萬九千二百四十四元扣除已交付之
    Ａ三印表機一部（價額一萬四千四百元），又扣除總額百分之八之統一發票稅金
    二千七百八十八元後，將餘款三萬二千零五十六元交付己○○欲轉交甲○○。然
    於八十九年十月九日己○○攜餘款至竹安國小之際，因甲○○請假，己○○將餘
    款交付予竹安國小出納丁○○，竹安國小始知上情。
二、案經法務部調查局宜蘭縣調查站移送臺灣宜蘭地方法院檢察署檢察官偵查起訴。
    理  由
一、訊據被告甲○○固不否認原為竹安國小教師兼總務主任，於八十九年九月間向「
    鏘遠行」訂購小班教學計畫教具公佈欄一個、學生字典一百本、切割墊三十二塊
    、Ａ三印表機一部、ＣＡＩ電腦教學軟體共八套後，僅點交Ａ三印表機一部，但
    向「鏘遠行」取得金額共計四萬九千二百四十四元之統一發票三張後，隨即另向
    「明華書局」訂購公佈欄一個，再向「精美圖書文具行」採購ＣＡＩ電腦教學軟
    體共八套，又向其母戊○○經營之「東昇書局」採購學生字典一百本及切割墊三
    十二塊，再以前揭「鏘遠行」開立之三張統一發票向竹安國小報銷核發專案款項
    ，惟矢口否認有何圖利或行使使公務員登載不實之犯行，辯稱：本案係因宜蘭縣
    政府希望縣內學校提昇小班教學績效，故要求該校於八十九年九月十五日前完成
    小班教學教具、設備之採購及驗收，宜蘭縣政府之函文於八十九年八月十日送至
    竹安國小，該校教務主任辛○○於八十九年八月十二日擬搞，但遲至八月二十八
    日始會簽於伊，校長簽准如擬時已為八十九年八月三十日，距離要求驗收完成日
    期僅剩半月，因當時適逢開學，學校業務繁忙，故學校教師遲至八十九年九月十
    日就採購內容始定案，定案後伊即與丑○○到處訪價，最後選定向「鏘遠行」購
    買，「鏘遠行」並表示可於一週內出貨，故依要求該行先行開立發票以備請款事
    宜。伊訂貨之初真意確實係要向「鏘遠行」採購，但因「鏘遠行」未能如期交貨
    ，伊不得已才委請母親戊○○向「世一文化事業股份有限公司」代訂學生字典及
    切割墊，「世一文化事業股份有限公司」出貨單上所載之出貨日期，係於八十九
    年九月十九日，是在「鏘遠行」同意交貨之一週後，且於出貨單上載明「急件」
    ，足證當時伊係因為無法如期交貨才央請母親代訂，並非於開立發票之初即有不
    向「鏘遠行」採購之意。「鏘遠行」送貨之初，僅送來一部Ａ三印表機，其餘物
    品根本未送至學校，證人己○○稱伊表示物品價錢太高而拒收云云，實係其已開
    立統一發票，唯恐節外生枝，而為之證詞，不足採信。另採購物品中之公佈欄，
    因為「鏘遠行」並未丈量施作，故伊央請就近之「明華書局」人員乙○○前來丈
    量，顯見「鏘遠行」確有無法依限交貨之情形。又「鏘遠行」扣案之流水帳中關
    於竹安國小部分，僅有自九十年四月間起之流水帳，但觀諸帳簿中其他學校，亦
    有八十九年間之流水帳，何以並無竹安國小之採購紀錄，顯見庚○○、己○○所
    稱曾交付採購物品遭伊拒收云云，不足採信。伊均係以向「鏘遠行」購買之同一
    價格向其他書局購買採購物品，甚或訂購公佈欄時，價格較「鏘遠行」所提出之
    價格為高，但伊仍予訂製，確實係因時間緊迫。況伊退還「鏘遠行」交付統一發
    票百分之八之稅金，較一般營業稅百分之五為高，顯見伊並未從中獲利。伊雖係
    前往採購之人，但於採購後申請付款之黏貼憑證單係由丑○○及壬○○辦理，且
    經校長核示在案，斯時由於「鏘遠行」並未逾限交貨，伊亦尚未向其他廠商採購
    ，當時並無任何不實情形，伊並無行使使公務員登載不實之犯行。又苟伊有圖利
    母親戊○○之故意，應可於宜蘭縣政府所定期限前即委由戊○○先行採購，無須
    於期限之後再以急件辦理，或可請「世一文化事業股份有限公司」將字典送至戊○○處，再由伊前去拿取，以防他人查知字典來源，不需請該公司直接將字典送
    至竹安國小而留下不利證據，伊如欲圖母親戊○○之不法利益，應可將全部物品
    向戊○○採購。又如認伊為有圖利之意，何以就其餘公佈欄、ＣＩＡ電腦教學軟
    體部分，亦未自鏘遠行取得貨品，卻未認為有圖利他人之犯行？至雖公務人員服
    務法第十七條及政府採購法第十五條第二項均有規定親屬間之採購需迴避，然主
    觀上仍須認定伊有圖利之意思，苟無圖利之意思，僅係是否受到行政處分之問題
    ，並非即有貪瀆罪嫌。況竹安國小亦函覆稱伊擔任總務主任期間並未向「東昇書
    局」或「偉業書局」採購之情形，益證伊並無圖利母親戊○○之犯行云云。經查
    ：
（一）被告甲○○原係竹安國小教師兼總務主任，於八十九年間負責辦理「八十八年
      度小班教學精神計畫」，原與學校庶務丑○○向「鏘遠行」訂購公佈欄一個、
      學生字典一百本、切割墊三十二塊、Ａ三印表機一部、ＣＡＩ電腦教學軟體共
      八套，價額共計四萬九千二百四十四元，但被告甲○○於八十九年九月二十日
      「鏘遠行」交貨時僅點收Ａ三印表機一部，而另向「明華書局」訂購公佈欄一
      個；再向「精美圖書文具行」採購ＣＡＩ電腦教學軟體共八套；再向其母戊○○經營之「東昇書局」採購剩餘之學生字典一百本及切割墊三十二塊，戊○○
      則向「世一文化事業股份有限公司」以每本一百一十元之價格訂購學生字典後
      ，再以每本一百七十六元售予竹安國小，而切割墊亦以每塊一百五十六元之價
      額進貨後，再以每塊一百九十二元之價格售予竹安國小，被告甲○○並於八十
      九年十月一日「鏘遠行」領取本案採購款項共計四萬九千二百四十四元後，要
      求庚○○將該筆款項交付予伊，故庚○○即將所領取之四萬九千二百四十四元
      扣除已交付之Ａ三印表機一部之價金，又扣除總額百分之八之統一發票稅金二
      千七百八十八元後，將餘款三萬二千零五十六元交付己○○欲轉交被告甲○○
      ，然因被告甲○○當時請假，故己○○將餘款交付予竹安國小出納丁○○等情
      ，業據被告甲○○於偵查及本院審理中均供認不諱，並經證人戊○○、辛○○
      、壬○○、癸○○、「明華書局」負責人丙○○○、「世一文化事業股份有限
      公司」人員子○○於調查局詢問或偵查中，及證人即「明華書局」人員乙○○
      、丑○○、己○○、庚○○及丁○○於偵查或本院審理中均證述屬實，且有上
      開估價單三紙（調查局卷第六至七頁）、支出傳票一紙（調查局卷第四六頁）
      、竹安國小財產分類明細（印表機）一紙（調查局卷第五四頁）、簽呈一紙（
      調查局卷第六八頁）、竹安國小小班教學經費核銷明細一份（調查局卷第七五
      至一三一頁）及竹安國小小班教學驗收紀錄一份（偵卷第六一至七一頁）存卷
      可稽。
（二）被告甲○○雖辯稱本件係因「鏘遠行」未能如期交貨，而宜蘭縣政府小班教學
      計畫驗收之時間緊迫，方向其母採購學生字典及切割墊云云。然證人己○○於
      偵查中即結證稱：「我把文具送到竹安國小，除了印表機甲○○有收下，其他
      的都沒有收，甲○○事後來有說東西沒有送，要求退錢」、「甲○○主任說有
      比較便宜的價格可以買到，但是是誰簽收印表機不記得」等語（見偵查卷第一
      六頁、九四頁）；復於本院審理中結證略稱：被告甲○○說要先核銷，故渠帶
      發票過去開完後交給被告甲○○，開票之後二、三星期，第一次渠送印表機過
      去，第二次送字典，印表機、切割墊跟字典是分開送的，當時被告甲○○說東
      西太貴了等語（見本院九十三年八月十六日審理筆錄）。雖證人己○○於本院
      審理中對於相關細節證詞與偵查中略有出入，然本案案發至今已近四年，證人
      記憶模糊實屬常情，惟證人己○○就被告甲○○於交貨當時係表示物品價格過
      高一節，前後供述相符。另證人庚○○於偵查中亦結證稱：「甲○○來我店中
      說要先給他估價單，並和我說可以開始訂貨，後來我們依照甲○○的要求有先
      開發票給他，但是己○○送東西到學校時甲○○說我們的東西價格太高，不和
      我們買了」等語（見偵查卷第一五頁）；並於本院審理中結證略稱：約在開發
      票後二、三個禮拜，己○○就送貨過去，因為印表機先到，所以先送印表機，
      字典、切割墊及電腦教學軟體後送，己○○回來有說竹安國小急著催貨，部分
      細節因為頭腦不好記不清楚等語（見本院九十三年八月十六日審理筆錄），核
      與證人己○○所言大致相符，堪信被告甲○○係於收受發票後以採購物品價格
      過高為由拒絕點收採購物品。雖被告甲○○以曾央請明華書局之乙○○至竹安
      國小丈量公佈欄尺寸，復以「世一文化事業股份有限公司」出貨單上所載之出
      貨日期，係於八十九年九月十九日，是在「鏘遠行」同意交貨之一週後，且於
      出貨單上載明「急件」，足證當時係因「鏘遠行」為無法如期交貨才向其他書
      局採購云云。然證人乙○○於本院審理中結證稱：「尺寸是被告告訴我的，我
      將規格告訴廠商，再報價給被告」、「那個東西本來有會有時間，被告有問我
      一個時間，我沒有辦法確定，我打電話問製作的人，製作的人說可以，我才告
      訴被告說可以開始製作」等語（見本院九十三年八月十六日審理筆錄），足證
      製作公佈欄本即需要時間，且公佈欄尺寸亦非證人乙○○至現場丈量，「鏘遠
      行」並非遲延交付公佈欄。又被告甲○○自承宜蘭縣政府小班教學計畫驗收時
      間為八十九年九月十五日，縱「世一文化事業股份有限公司」於八十九年九月
      十九日交貨，亦在宜蘭縣政府驗收時間之後，此與「鏘遠行」於八十九年九月
      二十日交貨時間僅有一日差距，足見被告甲○○並非因「鏘遠行」未如期交貨
      始向其他人採購，被告甲○○辯稱因時間急迫乃向其他書局採購云云，顯為卸
      責之詞，不足採信。至被告甲○○所辯「鏘遠行」扣案之流水帳中關於竹安國
      小部分，僅有自九十年四月間起之流水帳，八十九年間之流水帳並無紀錄部分
      ，因「鏘遠行」最終並未交貨予竹安國小，並且退還已支領之款項，則此部分
      於流水帳中未予記載，亦屬常情，並不得反證證人庚○○及己○○從未交貨予
      竹安國小。
（三）被告甲○○於「鏘遠行」尚未交貨之前，即於八十九年九月十日以經費報銷時
      間緊急為由，要求「鏘遠行」之庚○○與己○○先行開立上開金額之統一發票
      三張，己○○因此開立金額分別為二萬元、五千五百元及二萬三千七百四十四
      元之統一發票三張交付被告甲○○，被告甲○○旋即上開三張統一發票交付不
      知情之採購業務經手人壬○○及丑○○，使壬○○及丑○○將此採購事項接續
      填載於三張「宜蘭縣頭城鎮竹安國民小學黏貼憑證單」上，完成請款手續，而
      支付「鏘遠行」採購款項共計四萬九千二百四十四元等情，亦據被告甲○○於
      調查局詢問、偵查及本院審理中均供承不諱，並經證人庚○○、己○○、壬○○、丑○○及辛○○於調查局詢問、偵查或本院審理中均供承在卷，且有該「
      宜蘭縣頭城鎮竹安國民小學黏貼憑證單」三紙（調查局卷第一八至二０頁）存
      卷可憑。被告甲○○固辯稱伊係前往採購之人，但於採購後申請付款之黏貼憑
      證單係由丑○○及壬○○辦理，且經校長核示在案，斯時由於「鏘遠行」並未
      逾限交貨，伊亦尚未向其他廠商採購，當時並無任何不實情形云云。然本件被
      告甲○○自始即欲以「鏘遠行」開立之統一發票核銷經費後，向其他書局及其
      母戊○○經營之書局採購，以獲得價差，則此部分未向「鏘遠行」採購而由「
      鏘遠行」開立發票，即為不實事項，被告甲○○將該統一發票三紙交付執掌採
      購業務不知情之公務員丑○○、壬○○，使丑○○及壬○○將此不實事項，接
      續製作登載於三張「宜蘭縣頭城鎮竹安國民小學黏貼憑證單」上，並提出行使
      ，致其上審核人員誤以為真而支付款項予「鏘遠行」，被告甲○○顯有行使使
      公務員登載不實之犯行。
（四）又被告甲○○辯稱：伊如欲圖母親戊○○之不法利益，應可將全部物品向戊○○採購，且何以就其餘公佈欄、ＣＩＡ電腦教學軟體部分，亦未自鏘遠行取得
      貨品，卻未認為有圖利他人之犯行，而本院函詢竹安國小該校自八十八年八月
      一日起至八十九年九月間被告甲○○擔任總務主任期間是否曾向「東昇書局」
      或「偉業書局」訂購書籍，該校函覆稱並未有訂購書籍之情形，有該校九十三
      年七月九日小總字第０九三０００一一四八號函一紙存卷可稽，足認伊主觀上
      並無圖利其母親戊○○之意云云。然是否是全部物品均向證人戊○○採購，亦
      應視戊○○是否經銷該種採購物品。而被告甲○○將其餘公佈欄、ＣＩＡ電腦
      教學軟體等項其他書局採購部分，其採購金額並無價差，且本院函詢竹安國小
      該校十萬元以下之採購是否需三家廠商比價一節，該校函覆稱：「一、依據中
      央機關未達公告金額採購招標辦法第二條之規定採購金額逾公告金額十分之一
      者，以取得三家以上廠商之書面報價或企畫書。二、本案自八十八年四月二十
      八日以後當依中央機關未達採購金額採購招標辦法之規定，採購金額在十萬元
      以下者，得免取得三家不同廠商之估價單」，有該校九十三年十月十四日竹小
      總字第０九三０００一七九九號函一紙存卷可參，則被告甲○○此部分之採購
      ，僅係該當使該校經辦人員將此向「鏘遠行」採購之統一發票及不實事項登載
      於職務上所掌之「竹安國小黏貼憑證單」上，並未違背採購法令之規定。又本
      院依職權函詢宜蘭縣政府有關其於八十九年一月六日函宜蘭縣頭城鎮竹安國小
      撥付教育部補助辦理『八十八年度小班教學精神計畫』作業經費時，有無特別
      之採購規定，宜蘭縣政府函覆稱：「二、經查該案經教育部八十八年十月一日
      台（八八）國字第八八一二五二三二號函及本府八十九年一月六日八九府教學
      字第一七一二號函核定各校小班教學精神計畫經費，並未特別請各校應如何辦
      理採購事宜，惟依『政府採購法』第二章招標專章第十八條至第四十四條規定
      已針對招標工作有明確之規範，各校應依上開規定辦理，另迴避條款部分，在
      『公職人員利益衝突迴避法』實施之前，各校亦應依『政府採購法』第十五條
      及『公務員服務法』第十七條相關規定辦理，此有該府九十三年十月二十二日
      府教學字第０九三０一三一二三一號函一件在卷供憑。被告甲○○身為國小教
      師兼總務主任，長期經辦採購業務，當應知悉機關承辦採購人員、監辦採購人
      員對於與採購有關之事項，涉及本人、配偶、三親等以內血親或姻親，或同財
      共居親屬之利益時，應行迴避之規定，竟仍以迂迴之方法取得「鏘遠行」之統
      一發票後再向其母戊○○採購物品，戊○○並因此獲得利差，顯見主觀上確有
      圖利之犯意，且已該當於貪污治罪條例之構成要件，並非僅以行政懲處即可處
      理，被告甲○○實難以時間緊迫，或利得甚微，即認其主觀上無圖利之犯意。
      是綜上所述，本件事證明確，被告甲○○犯行洵堪認定，應予依法論科。
二、按八十五年十月二十三日總統修正公布之貪污治罪條例第六條第一項第四款規定
    ：「有下列行為之一者，處五年以上有期徒刑，得併科新臺幣三千萬元以下罰金
    ：四、對於主管或監督之事務，直接或間接圖私人不法之利益者」，而於九十年
    十一月七日總統修正公布第六條第一項第四款規定為：「有下列行為之一者，處
    五年以上有期徒刑，得併科新臺幣三千萬元以下罰金：四、對於主管或監督之事
    務，明知違背法令，直接或間接圖自己或其他私人不法利益，因而獲得利益者」
    ，比較新舊法，其法定刑均相同，惟修正後之第六條第一項第四款對於直接或間
    接圖利罪，以「明知違背法令」及「因而獲得利益」為構成要件，其條件較修正
    前嚴格，屬有利於被告，依刑法第二條第一項但書規定，應適用修正後之新法，
    合先敘明。茲查，被告甲○○原係竹安國小教師兼總務主任，辦理學校對外採購
    業務，為依據法令從事公務之人員，對於主管之採購業務，明知違背法令，直接
    圖私人不法之利益，因而獲得利益，核其所為，係犯修正後貪污治罪條例第六條
    第一項第四款之對於主管事務直接圖利罪。另被告甲○○明知事實上並未向「鏘
    遠行」採購，仍以「鏘遠行」開立之統一發票三張交付不知情之採購業務經手人
    壬○○及丑○○，使壬○○及丑○○將此採購事項分別填載於三張「宜蘭縣頭城
    鎮竹安國民小學黏貼憑證單」上，完成請款手續，而支付「鏘遠行」採購款項，
    核其此部分所為，則係犯刑法第二百十六條、第二百十四條行使使公務員登載不
    實罪，其使公務員登載不實之低度行為為行使之高度行為所吸收，不另論罪。公
    訴意旨認被朱鴻濱係犯貪污治罪條例第五條第一項第二款之利用職務詐取財物罪
    ，及刑法第二百十三條之公務員登載不實罪，均有未洽，然其起訴犯罪事實相同
    ，且經本院審理中當庭諭知變更起訴法條，爰依法變更起訴法條。被告甲○○持
    「鏘遠行」開立之三張發票，使壬○○及丑○○將此採購事項分別填載於三張「
    宜蘭縣頭城鎮竹安國民小學黏貼憑證單」上，完成請款手續，而支付「鏘遠行」
    採購款項部分，係屬同一使公務員登載不實之犯意下之接續行為，僅侵害一法益
    ，僅論以一罪。又被告甲○○所犯貪污治罪條例第六條第一項第四款之對於主管
    事務直接圖利罪，與刑法第二百十六條、第二百十四條之行使使公務員登載不實
    罪間，具有方法結果之牽連關係，應從一重之貪污治罪條例第六條第一項第四款
    之對於主管事務直接圖利罪處斷。惟被告甲○○犯貪污治罪條例第六條第一項第
    四款之罪，情節輕微，而所得財物在五萬元以下，爰依貪污治罪條例第十二條第
    一項減輕其刑。再因被告甲○○因一時貪念，致罹刑章，而所得財物甚微，情輕
    法重，顯堪憫恕，雖宣告法定最低本刑，猶嫌過重，爰依刑法第五十九條之規定
    減輕其刑，並遞減之。爰審酌被告甲○○身為國小教師兼總務主任，負責學校教
    學用品採購業務，竟不思清廉自持，作為表率，而以職務上之便貪圖小利，顯不
    足取，惟其利得甚微，並斟酌其素行尚佳、及犯罪之動機、目的、手段與犯罪後
    之態度等一切情狀，量處如主文所示之刑，並依貪污治罪條例條例第十七條、刑
    法第三十七條第二項規定宣告褫奪公權二年，以資懲儆。末查，被告甲○○前未
    曾受有期徒刑以上刑之宣告，有卷附臺灣高等法院被告全國前案紀錄表可按，其
    因一時貪圖慾便，短於思慮，致涉犯本件犯行，且其有正當職業，其為母親圖利
    ，並於偵查及審理中坦承部分犯罪事實，又所圖利益甚微，經此偵審起訴，應知
    所警惕，而無再犯之虞，是本院認為對其前開宣告之刑以暫不執行為適當，爰併
    予宣告緩刑三年，以啟自新。
三、按貪污治罪條例第十條所定應予追繳沒收或發還被害人之財物，以實施犯罪行為
    者自己或其共犯所得為限，其無所得或已發還者，自無從再為追繳或發還之諭知
    ，最高法院六十九年臺上字第八二０號判例及九十一年臺上字第二三三六號判決
    可資參照。本件戊○○因被告甲○○之圖利行為獲取七千七百五十二元之利益，
    並非實施犯罪之被告甲○○所得，被告甲○○既無所得，本院自無從為追繳或發
    還之諭知。至扣案之「鏘遠行」所有帳本、日記本、訂購單、估價單及代購單等
    物（見偵查卷第十、十一頁扣押物清單），因非被告甲○○所有，亦與本案無涉
    ，爰不併予宣告沒收。
四、至公訴意旨略以：被告甲○○明知並未向「鏘遠行」訂購公佈欄一個、切割墊三
    十二塊、學生字典二百本ＣＡＩ電腦教學軟體八套等物，仍向「鏘遠行」佯稱欲
    採購該等物品，使「鏘遠行」誤以為被告甲○○確有交易之意，而陷於錯誤，因
    此開立金額分別為二萬元、五千五百元及二萬三千七百四十四元之統一發票三張
    交付被告甲○○，使被告甲○○獲得「鏘遠行」開立之三張統一發票，因認被告
    甲○○此部分涉犯刑法第三百三十九條第一項之詐欺罪嫌。然查，竹安國小本即
    欲採購小班教學計畫之教材，而「鏘遠行」開立統一發票三張係為竹安國小支付
    上開款項之證明，竹安國小並未陷於錯誤。被告甲○○之真意並非為詐取該三張
    統一發票，而係欲以該三張統一發票向竹安國小核銷經費，並無為自己不法所有
    之主觀犯意。況此部分之犯行，已包括於前揭行使使公務員登載不實之犯行內，
    無須重複評價，此部分不能證明被告犯罪。此外，復查無其他積極證據足以認定
    被告朱鴻濱有何詐欺犯行，原應為無罪諭知，惟公訴意旨認此部分與前揭有罪部
    分有裁判上一罪關係，爰不另為無罪諭知，附此敘明。
據上論斷，應依刑事訴訟法第二百九十九條第一項前段、第三百條，貪污治罪條例第
六條第一項第四款、第十二條第一項、第十七條；刑法第十一條前段、第二條第一項
前段、第二百十六條、第二百十四條、第五十五條前段、第五十九條、第三十七條第
二項、第七十四條第一款，罰金罰鍰提高標準條例第一條前段，判決如主文。
本案經檢察官劉憲英到庭執行職務。
中         華        民        國     九十三  年  十二     月  七       日
                                      臺灣宜蘭地方法院刑事第四庭
                                          審判長法  官
                                                法  官
                                                法  官
右正本證明與原本無異
如不服本判決，應於判決送達後十日內，向本院提出上訴狀。
                                         　　   書記官
中         華       民         國      九十三     年      月            日
附錄本案所犯法條全文
貪污治罪條例第六條
有下列行為之一者，處五年以上有期徒刑，得併科新台幣三千萬元以下罰金：
一  意圖得利，抑留不發職務上應發之財物者。
二  募集款項或徵用土地、財物，從中舞弊者。
三  竊取或侵占職務上持有之非公用私有器材、財物者。
四  對於主管或監督之事務，直接或間接圖私人不法之利益者。
五  對於非主管或監督之事務，利用職權機會或身分圖私人不法之利益者
    。
前項之未遂犯罪之。
刑法第二百一十四條
(使公務員登載不實罪)
明知為不實之事項，而使公務員登載於職務上所掌之公文書，足以生損害於公眾或他
人者，處三年以下有期徒刑、拘役或五百元以下罰金。
刑法第二百一十六條
 (行使偽造變造或登載不實之文書罪)
行使第二百十條至第二百十五條之文書者，依偽造、變造文書或登載不實事項或使登
載不實事項之規定處斷。
